【裁判字號】    99,易,2406
【裁判日期】    991029
【裁判案由】    毒品危害防制條例
【裁判全文】
臺灣板橋地方法院刑事判決              99年度易字第2406號
公  訴  人  臺灣板橋地方法院檢察署檢察官
被      告  甲○○
上列被告因違反毒品危害防制條例案件，經檢察官提起公訴（99
年度偵字第12990 號），被告於準備程序進行中就被訴事實為有
罪之陳述，經告知簡式審判程序之旨，並詢問當事人意見，本院
裁定改依簡式審判程序審理，並判決如下：
    主      文
甲○○持有第三級毒品純質淨重貳拾公克以上，處有期徒刑月
，如易科罰金，以新臺幣壹仟元折算壹日，扣案如附表所示之物
，均沒收。
    事      實
一、甲○○明知愷他命係毒品危害防制條例第2 條第2 項第3 款
    公告之第三級毒品，不得非法持有之，竟仍基於持有第三級
    毒品之犯意，於民國99年4 月17日某時，在址設臺北市○○
    ○路○ 段249 號地下1 樓之夜店，以新臺幣（下同）2,500
    元之代價，向某真實姓名年籍不詳，綽號「阿弟仔」之成年
    男子購買如附表編號1 所示之愷他命1 包（數量及重量詳如
    附表所示），供己施用，因而持有之；又於同年月24日某時
    ，在上址夜店，以50,000元代價，向該綽號「阿弟仔」之成
    年男子購買如附表編號2 所示之愷他命2 包（數量及重量詳
    如附表所示），供己施用，因而自該時起，非法持有第三級
    毒品愷他命合計純質淨重20公克以上。嗣於同年月29日凌晨
    零時30分許，在臺北縣板橋市新海橋上為警查獲，並扣得其
    所持有如附表所示之第三級毒品愷他命3 包。
二、案經臺北縣政府警察局海山分局報請臺灣板橋地方法院檢察
    署檢察官偵查起訴。
    理  由
一、本案被告甲○○所犯係死刑、無期徒刑、最輕本刑為3 年以
    上有期徒刑以外之罪，亦非高等法院管轄之第一審案件。其
    於準備程序進行中就前揭被訴事實為有罪之陳述，經告知簡
    式審判程序之旨，並聽取其與公訴人之意見後，本院認無不
    得或不宜改依簡式審判程序進行之情事，爰依刑事訴訟法第
    273 條之1 第1 項、第284 條之1 規定，裁定本案行簡式審
    判程序，合先敘明。
二、上揭犯罪事實，業據被告於警詢、偵訊及本院審理時供認不
    諱，且有扣案如附表所示之物可查。又扣案如附表所示之物
    ，經送請內政部警政署刑事警察局鑑定結果，其中如附表編
    號1 所示之物為白色細晶體1 包，驗前毛重4.01公克（包裝
    塑膠袋重0.23公克），取0.12公克鑑定用罄，餘3.66公克；
    另如附表編號2 所示之物為淡黃色細晶體2 包，驗前總毛重
    158. 78 公克（包裝塑膠袋總重約3.16公克），其中1 包淨
    重99.0 5公克，取0.17公克鑑定用罄，餘98.88 公克，純度
    約98% ，依據抽測純度值，推估該2 包均含愷他命之驗前總
    純質淨重約152.50公克等情，亦有內政部警政署刑事警察局
    99年6 月3 日刑鑑字第0000000000號1 份在卷可查。綜上，
    足徵被告任意性之自白與事實相符，應堪採信。本案事證已
    臻明確，被告犯行，堪以認定，應依法論科。
三、按愷他命為毒品危害防制條例第2 條第2 項第3 款所定之第
    三級毒品。又被告自99年4 月17日某時起，原持有如附表編
    號1 所示之愷他命1 包，嗣自同年月24日某時，購得如附表
    編號2 所示之愷他命2 包起，持有之第三級毒品愷他命純質
    淨重20公克以上，業如前述。是核被告所為，係犯毒品危害
    防制條例第11條第5 項之持有第三級毒品純質淨重20公克以
    上之罪。爰審酌被告明知愷他命為法所禁止持有之毒品，竟
    仍未經許可無故持有第三級毒品，純質淨重逾20公克，所為
    實有不當，且其持有毒品數量非少，不但戕害國民身體健康
    ，對社會秩序亦有不良影響；惟念其犯後坦承犯行，態度尚
    佳，暨斟酌其犯罪之動機、目的及手段等一切情狀，量處如
    主文所示之刑，並諭知易科罰金之折算標準。另按毒品危害
    防制條例第18條第1 項前段所定應予沒收銷燬之毒品，以經
    查獲之第一、二級毒品為限，而毒品依其成癮性、濫用性及
    對社會危害性，共分為四級，上開條例並就製造、運輸、販
    賣、意圖販賣而持有、以非法方法使人施用、引誘他人施用
    及轉讓不同等級之毒品等行為，分別定其處罰，至施用或持
    有第三、四級毒品，因其可罰性較低，除持有第三、四級毒
    品純質淨重20公克以上者，依98年5 月20日修正公布之毒品
    危害防制條例第11條第5 項、第6 項之規定應處以刑責以外
    ，其餘情形未設處罰之規定。然鑑於第三、四級毒品均係管
    製藥品，特於同條例第11條之1 明定無正當理由，不得擅自
    持有，另同條例第18條第1 項後段則規定查獲之第三、四級
    毒品，無正當理由而擅自持有者，沒入銷燬之。從而，依同
    條例第18條第1 項後段應沒入銷燬之毒品，專指查獲施用或
    持有之第三、四級毒品未達純質淨重20公克以上而言；倘係
    查獲製造、運輸、販賣、意圖販賣而持有、以非法方法使人
    施用、引誘他人施用、轉讓第三、四級毒品或持有純質淨重
    20公克以上第三、四級毒品，既屬同條例相關法條明文規定
    處罰之犯罪行為，即非該條項應依行政程序沒入銷燬之範圍
    。又同條例第19條第1 項所定「供犯罪所用或因犯罪所得之
    物」，係指犯第4 條至第9 條、第12條、第13條或第14條第
    1 項、第2 項之罪所用或所得之物，不包括毒品本身在內，
    尚不得援引為沒收第三、四級毒品之依據。再同條例對於查
    獲之製造、運輸、販賣、意圖販賣而持有、以非法方法使人
    施用、引誘他人施用、轉讓第三、四級毒品及持有純質淨重
    20公克以上第三、四級毒品之沒收，並無特別規定，如其行
    為已構成犯罪，則該毒品即屬不受法律保護之違禁物，應回
    歸刑法之適用，依刑法第38條第1 項第1 款之規定宣告沒收
    （最高法院96年度臺上字第727 號、96年度臺上字第728 號
    判決參照）。扣案如附表所示之第三級毒品愷他命3 包，係
    被告持有之違禁物，揆諸上開說明，自應依刑法第38條第1
    項第1 款之規定宣告沒收。又包裹上開愷他命之外包裝袋3
    個，均係用於防止愷他命裸露、潮濕，便於攜帶、持有，屬
    被告所有供其持有第三級毒品所用之物，業據被告供承在卷
    ，爰依刑法第38條第1 項第2 款規定，併予宣告沒收。至鑑
    定時經取樣鑑驗耗用之毒品（取樣0.29公克），因已不存在
    ，不得宣告沒收，一併敘明。
據上論斷，應依刑事訴訟法第273 條之1 第1 項、第299 條第1
項前段，毒品危害防制條例第11條第5 項，刑法第11條前段、第
41條第1 項前段、第38條第1 項第1 款、第2 款，判決如主文。
本案經檢察官李美金到庭執行職務。
中    華    民    國    99    年    10    月    29    日
                刑事第十八庭    法  官  謝梨敏
上列正本證明與原本無異。
如不服本判決，應於判決送達後10日內敘明上訴理由，向本院提
出上訴狀 (應附繕本) ，上訴於臺灣高等法院。其未敘述上訴理
由者，應於上訴期間屆滿後20日內向本院補提理由書「切勿逕送
上級法院」。
                                書記官  林怡君
中    華    民    國    99    年    10    月    29    日
附錄本案論罪科刑法條全文：
毒品危害防制條例第11條
持有第一級毒品者，處 3 年以下有期徒刑、拘役或新臺幣 5 萬
元以下罰金。
持有第二級毒品者，處 2 年以下有期徒刑、拘役或新臺幣 3 萬
元以下罰金。
持有第一級毒品純質淨重十公克以上者，處1 年以上7 年以下有
期徒刑，得併科新臺幣1 百萬元以下罰金。
持有第二級毒品純質淨重二十公克以上者，處6 月以上5 年以下
有期徒刑，得併科新臺幣70萬元以下罰金。
持有第三級毒品純質淨重二十公克以上者，處3 年以下有期徒刑
，得併科新臺幣30萬元以下罰金。
持有第四級毒品純質淨重二十公克以上者，處1 年以下有期徒刑
，得併科新臺幣10萬元以下罰金。
持有專供製造或施用第一級、第二級毒品之器具者，處1 年以下
有期徒刑、拘役或新臺幣1 萬元以下罰金。
附表：
  ┌──┬───┬───┬─────────────┬─────┐
  │編號│品項  │數量  │重量                      │備註      │
  ├──┼───┼───┼─────────────┼─────┤
  │ 1  │愷他命│1包（ │白色細晶體1 包，驗前毛重4.│內政部警政│
  │    │      │含包裝│01 公克（包裝塑膠袋重0.23 │署刑事警察│
  │    │      │袋1個 │公克），取0.12公克鑑定用罄│局99年6月3│
  │    │      │）    │，餘3.66公克。            │日刑鑑字第│
  │    │      │      │                          │0000000000│
  │    │      │      │                          │號鑑定書  │
  ├──┼───┼───┼─────────────┼─────┤
  │  2 │愷他命│2包（ │淡黃色細晶體2 包，驗前總毛│同上      │
  │    │      │含包裝│重158.78公克（包裝塑膠袋總│          │
  │    │      │袋2個 │重約3.16公克），其中1 包淨│          │
  │    │      │）    │重99.05 公克，取0.17公克鑑│          │
  │    │      │      │定用罄，餘98.88 公克，純度│          │
  │    │      │      │約98% ，依據抽測純度值，推│          │
  │    │      │      │估該2 包均含愷他命之驗前總│          │
  │    │      │      │純質淨重約152.50公克      │          │
  └──┴───┴───┴─────────────┴─────┘

司法院資訊處製作；財團法人民間司法改革基金會備份。
